【裁判字號】    99,訴,2658
【裁判日期】    991006
【裁判案由】    毒品危害防制條例
【裁判全文】
臺灣臺中地方法院刑事判決              99年度訴字第2658號
公  訴  人  臺灣臺中地方法院檢察署檢察官
被      告  乙○○
上列被告因違反毒品危害防制條例案件，經檢察官提起公訴（99
年度毒偵字第2406號），嗣經本院合議庭裁定由受命法官獨任行
簡式審判程序，本院判決如下：
    主    文
乙○○施用第一級毒品，累犯，處有期徒刑柒月，扣案第一級毒
品海洛因壹包（含包裝袋，驗餘淨重零點零陸伍柒公克），沒收
銷燬之及扣案之注射針筒壹支，沒收之。
    犯罪事實
一、乙○○曾於民國88年間，因施用毒品案件，經臺灣高雄地方
    法院裁定送勒戒處所執行觀察勒戒後，認無繼續施用毒品傾
    向，經臺灣高雄地方法院檢察署為不起訴處分，於88年4月
    29日觀察勒戒執行完畢釋放；於89年間，再因施用毒品案件
    ，經臺灣高雄地方法院裁定送勒戒處所執行觀察勒戒後，認
    無繼續施用毒品傾向，經臺灣高雄地方法院檢察署為不起訴
    處分確定，並於88年6月10日觀察、勒戒執行完畢釋放；又
    於89年間，因施用毒品案件，經臺灣高雄地方法院判處有期
    徒刑確定。復於97年間，因施用毒品案件，經臺灣臺中地方
    法院以97年度訴字第1279號號，判處有期徒刑9月確定，嗣
    入監執行，而於98年12月24日執行完畢。猶未能戒絕，復基
    於施用第1級毒品海洛因之犯意，於99年6月21日7時許，在
    臺中市○○○路旁加油站之廁所內，以將海洛因放入注射針
    筒注射手臂血管之方式，施用第1級毒品海洛因1次。嗣警方
    於99年6月21日18時20分許，在臺中市○區○村○路○○○
    街口查獲，扣得海洛因1包、注射針筒1支。
二、案經臺中縣警察局霧峰分局報告臺灣臺中地方法院檢察署檢
    察官偵查起訴。
    理    由
一、上開事實，業據被告乙○○於本院審理時坦承不諱，復有上
    開查獲物品扣案可稽，且被告為警查獲所採集尿液，經送驗
    結果，呈嗎啡、甲基安非他命陽性反應，有詮昕科技股份有
    限公司報告編號第00000000號濫用藥物尿液檢驗報告1紙在
    卷可證；另扣案之白色粉末1包係第一級毒品海洛因，有行
    政院衛生署草屯療養院草療鑑字第0990700162號鑑定書附卷
    可憑，堪認被告上開自白確與事實相符，足以採信。按施用
    第一級毒品為犯罪行為，毒品危害防制條例第10條定有處罰
    明文。故施用第一、二級毒品者，依前揭規定本應科以刑罰
    。惟基於刑事政策，對合於一定條件之施用者，則依同條例
    第20條、第23條之規定，施以觀察、勒戒及強制戒治之保安
    處分。又毒品危害防制條例於92年7月9日修正公布，自93
    年1月9日施行，其中第20條、第23條將施用毒品之刑事處遇
    程序，區分為「初犯」及「5年內再犯」、「5年後再犯」
    。依其立法理由之說明：「初犯」，經觀察、勒戒或強制戒
    治後，應為不起訴處分或不付審理之裁定；經觀察、勒戒或
    強制戒治執行完畢釋放後，「5年內再犯」者，因其再犯率
    甚高，原實施之觀察、勒戒及強制戒治既已無法收其實效，
    爰依法追訴或裁定交付審理。至於經觀察、勒戒或強制戒治
    執行完畢釋放後，「5年後再犯」者，前所實施之觀察、勒
    戒或強制戒治已足以遮斷其施用毒品之毒癮，為期自新及協
    助其斷除毒癮，仍適用「初犯」規定，先經觀察、勒戒或強
    制戒治之程序。從而依修正後之規定，僅限於「初犯」及「
    5年後再犯」二種情形，始應先經觀察、勒戒或強制戒治程
    序。倘被告於5年內已再犯，經依法追訴處罰，縱其第3次（
    或第3次以上）再度施用毒品之時間，在初犯經觀察、勒戒
    或強制戒治執行完畢釋放5年以後，已不合於「5年後再犯」
    之規定，且因已於「5年內再犯」，顯見其再犯率甚高，原
    實施觀察、勒戒或強制戒治，已無法收其實效，即應依該條
    例第10條處罰。至於第3次（或第3次以上）施用毒品之時間
    ，是否宜有期間限制？以多久為適宜？則分屬刑事政策、專
    門醫學之範圍，非審判機關所能決定，有待循立法途徑解決
    （最高法院97年度第5次刑事庭會議決議）。而查前曾因施
    用毒品案件，經送觀察勒戒、強制戒治及法院論罪科刑執行
    完畢。其中，其曾於94年間，因施用毒品案件，經法院分別
    判處有期徒刑8月、6月，並定其應執行刑為有期徒刑1年，
    於95年6月7日縮短刑期執行完畢之事實，有臺灣臺中地方法
    院檢察署刑案資料查註紀錄表、臺灣高等法院被告前案紀錄
    表各1份附卷足憑，是其於施用毒品案件經法院論罪科刑執
    行完畢後5年內，再犯毒品危害防制條例第10條之罪，事證
    明確，被告犯行，洵堪認定。
二、查海洛因係毒品危害防制條例第2條第2項第1款規定之第一
    級毒品，是被告所為，係犯同條例第10條第1項之施用第一
    級毒品罪。被告持有第一級毒品之行為，應為施用之高度行
    為所吸收，均不另論罪。被告有如上犯罪事實欄所載有期徒
    刑執行完畢，有上開前案紀錄可查，其於有期徒刑執行完畢
    後5年內，再故意犯本件有期徒刑以上之罪，依刑法第47條
    第1項之規定，構成累犯，並應加重其刑。又按「犯第4條至
    第8條、第10條或第11條之罪，供出毒品來源，因而查獲其
    他正犯或共犯者，減輕或免除其刑。」毒品危害防制條例第
    17條第1項定有明文。查本件被告於偵訊時，業已供出其施
    用毒品之來源為綽號「阿清」，並經臺灣臺中地法院檢察署
    檢察官根據其上開供述內容，循線查獲該人到案，業經檢察
    官於本件起訴書中載明甚詳，是被告犯該條例第10條之罪，
    供出毒品來源，因而查獲其他正犯，合應依同條例第17條第
    1項之規定，減輕其刑。被告之刑同時有加重及減輕事由，
    應先加後減。爰審酌被告前已有施用毒品前科，今再為施用
    ，法治觀念之淡薄，然施用毒品究屬戕害自身健康之犯罪，
    被告施用毒品尚未造成他人明顯之危害，且於本院審理中已
    坦承犯行且確實供出毒品來源並得以查獲，有效遏止毒品氾
    濫，犯後態度尚稱良好，並兼衡被告犯罪之動機、目的、手
    段、生活狀況及智識程度等一切情狀，分別量處如主文所示
    之刑，且諭知如易科罰金之折算標準，並定其應執行之刑。
    扣案如之海洛因1包，分別係毒品危害防制條例第2條第2項
    第1款所定之第一級毒品，應依同條例第18條第1項前段規定
    ，予以宣告沒收銷燬之，又扣案之注射針筒係供被告犯罪所
    用之物，且屬被告所有，業據被告供承在卷，爰依刑法第38
    條第1項第2款之規定宣告沒收。
據上論斷，應依刑事訴訟法第273條之1第1項、第299條第1項前
段，毒品危害防制條例第10條第1項、第2項、第17條第1項、第1
8條第1項前段，刑法第11條、第47條第1項、38條第1項第2款，
判決如主文。
本案經檢察官甲○○到庭執行職務。
中    華    民    國    99    年    10    月     6    日
                  刑事第十七庭  法  官  劉 邦 繡
以上正本證明與原本無異。
如不服本判決，應於送達後10日內向本院提出上訴狀（須附繕本
）。
上訴書如未敘述理由，應於上訴期間屆滿後20日內補提理由書於
本院。
                                書記官  蕭榮峰
中    華    民    國    99    年    10    月     6    日
附錄論罪科刑法條：
毒品危害防制條例第10條：
施用第一級毒品者，處6月以上5年以下有期徒刑。
施用第二級毒品者，處3年以下有期徒刑。
毒品危害防制條例第17條犯第4條至第8條、第10條或第11條之罪
，供出毒品來源，因而查獲其他正犯或共犯者，減輕或免除其刑
。
犯第4條至第8條之罪於偵查及審判中均自白者，減輕其刑。

司法院資訊處製作；財團法人民間司法改革基金會備份。
